【裁判字號】    97,訴,1177
【裁判日期】    970617
【裁判案由】    損害賠償
【裁判全文】
臺灣臺中地方法院民事判決              97年度訴字第1177號
原      告  丙○○
訴訟代理人  乙○○
被      告  甲○○
上列被告因詐欺等刑事案件，經原告提起請求損害賠償之附帶民
事訴訟，經本院刑事庭96年度附民字第496號裁定移送至民事庭
，本院於民國97年6月3日言詞辯論終結，判決如下：
    主      文
被告應給付原告新台幣玖拾伍萬伍仟貳佰捌拾肆元及自民國96年
2月15日起至清償日止，按年息百分之五計算之利息。
本判決於原告以新台幣參拾壹萬捌仟元供擔保後得假執行。
    事      實
甲、原告方面：
  一、聲明：除假執行擔保金額外，如主文所示。
  二、陳述：
    （一）被告為坐落台中市西屯區○○○○街118號3樓之2「
          優勵留學顧問有限公司」（下稱優勵公司）之負責人
          ，從事介紹、代辦我國國人申請至外國大學修習、攻
          讀學位之業務（下稱留學代辦）。詎被告基於意圖為
          自己不法之所有，明知其向巴拿馬政府申請設立之巴
          拿馬Palladium University（下稱P大學），僅經巴
          拿馬政府核准成立會計暨稅務研究所，而教育研究所
          尚未獲准設立，亦無教育博士班之申請。P大學並未
          向我國教育單位申請設立或招生登記，優勵公司之電
          腦網站網頁竟刊載有關P大學之招生訊息，並架設P大
          學之相關網站，張貼不實訊息而對外招生。原告事先
          不知巴拿馬P大學之教育研究所，尚未獲准設立，原
          告前往巴拿馬就讀時，因發現有異，經向我國駐巴拿
          馬大使館查證，始發現P大學並未獲巴拿馬政府核准
          設立教育研究所。因兩造間有約定，倘原先約定之外
          國大學日後無法順利取得學位時，被告可轉介原告至
          其他可獲我國教育部承認學歷之外國大學，P大學未
          獲准設立，故被告轉介至P大學不合兩造間之約定。
    （二）原告於民國92、93年間向被告洽詢代辦留學取得教育
          碩、博士學歷事情時，被告表示可代為辦理哥斯大黎
          加UECR大學（Universidad Empresarial de Costa
          Rica or Empresarial University of Costa Rica）
          ，哥斯大黎加UECR大學為我國教育部承認學歷之大學
          。而被告佯稱P大學有合法開立教育研究所，被告有
          出資設立，故碩博士學歷較容易取得。而優勵公司網
          站有介紹P大學，並與P大學網站連結。因被告網站有
          張貼P大學設置教育研究所及博士班之招生訊息，並
          宣傳校園環境良好等不實訊息，使原告陷於錯誤前往
          P大學就讀。被告固前於95年6月3日同意返還原告已
          支付之學費955,284元，被告並簽發到期日各為95年8
          月15日、95年11月15日、96年2月15日及金額均為新
          台幣（下同）318,428元之3張本票（下稱系爭本票）
          ，作為債權憑證，然被告均未依約履行。原告雖有支
          出台北至巴拿馬之往返機票、食宿等費用約36萬元，
          惟僅請求學費955,284元。準此，被告對原告施以詐
          術，使原告前往無法獲得我國教育部承認之巴拿馬P
          大學就讀，原告依民法第184條第1項前段請求被告賠
          償侵權行為之損害賠償。
  三、證據：提出戶籍謄本、本票、協議書及學程履約契約書等
      件為證。
乙、被告方面：
    被告未於言詞辯論期日到場，亦未提出準備書狀作何聲明或
    陳述。
丙、本院依職權調閱本院96年度附民字第496號請求損害賠償刑
    事卷宗、本院96年度易字第3197號詐欺案件刑事卷宗、台灣
    台中地方法院檢察署95年度偵字第20565號、95年度調偵字
    第278號、95年度偵字第11088號、96年度偵字第11744號、
    95年度他字第691號詐欺案件偵查卷宗、法務部調查局台中
    調查站甲○○涉嫌詐欺案。暨查詢被告之前案記錄。
    理      由
壹、程序事項
  一、被告受合法通知，未於言詞辯論期日到場，核無民事訴訟
      法第386條各款所列情形，爰依原告之聲請，由其一造辯
      論而為判決。
  二、按訴狀送達後，原告不得將原訴變更或追加他訴。但擴張
      或減縮應受判決事項之聲明者，不在此限，民事訴訟法第
      255條第1項第3款定有明文。本件原告於96年6月26日起訴
      時，請求被告給付1,315,284元及自本訴狀繕本送達之翌
      日起至清償日止，按年息5%計算之利息。原告嗣於本院97
      年6月3日言詞辯論期日捨棄請求機票、食宿之費用36萬元
      ，故變更其請求為被告應給付原告955,284元及自系爭本
      票之最後到期日即96年2月15日起至清償日止，按年息5%
      計算之利息，核其性質，係屬減縮應受判決事項之聲明，
      自無不合，應予准許，先予敘明。
貳、實體事項
  一、原告起訴主張被告為優勵公司之負責人，從事留學代辦業
      務，詎被告基於意圖為自己不法之所有，明知巴拿馬P大
      學教育研究所未獲准設立，竟介紹原告前往就讀。原告前
      往巴拿馬就讀時，經向我國駐巴拿馬大使館查證，始發現
      P大學未獲核准設立教育研究所。兩造前固有約定，倘原
      先約定之外國大學日後無法順利取得學位時，被告可轉介
      原告至其他可獲我國教育部承認學歷之外國大學，然P大
      學未獲准設立，被告轉介至P大學不合兩造間之約定。因
      優勵公司網站有介紹P大學，有張貼P大學設置教育研究所
      及博士班之招生訊息，並宣傳校園環境良好等不實訊息，
      使原告陷於錯誤前往P大學就讀。準此，被告對原告施以
      詐術，使原告前往無法獲得我國教育部承認之巴拿馬P大
      學就讀，原告依民法第184條第1項前段之侵權行為法律關
      係，請求被告賠償原告支出之學費955,284元等語。
  二、按因故意或過失，不法侵害他人之權利者，負損害賠償責
      任，民法第184條第1項前段定有明文。損害賠償之債，以
      有損害之發生及有責任原因之事實，而兩者間具有相當因
      果關係為成立要件。是原告主張損害賠償之債，應就此項
      成立要件負舉證責任，始得向侵權行為人請求損害賠償，
      最高法院台上字第48年481號著有判例。原告依據侵權行
      為之法律關係請求被告賠償其損害賠償，本院自應審究被
      告之行為與原告所受損害間，是否具有相當因果關係。經
      查：
   （一）原告主張被告基於意圖為自己不法之所有，明知巴拿
         馬P大學教育研究所未獲准設立，竟施以詐術介紹原告
         前往就讀，致原告因被告之侵權行為而支出學費955,2
         84元等事實。業據原告提出之本票、協議書及學程履
         約契約書等件為證，經本院調閱本院96年度附民字第
         496號請求損害賠償刑事卷宗、本院96年度易字第3197
         號詐欺案件刑事卷宗、台灣台中地方法院檢察署95年
         度偵字第20565號、95年度調偵字第278號、95年度偵
         字第11088號、96年度偵字第11744號、95年度他字第
         691號詐欺案件偵查卷宗、法務部調查局台中調查站甲
         ○○涉嫌詐欺案及本院全國一般前案記錄查詢表等件
         為憑，核與原告所述各節相符。被告經合法通知，未
         於言詞辯論期日到場爭執，復不提出書狀答辯以供本
         院斟酌，應認為原告主張之上開事實，堪信為真正。
   （二）本院參諸原告所提之學程履約書，其上記載被告必須
         確保原告順利取得教育部認可學校之學位，而巴拿馬P
         大學未獲核准設立，自無法獲得我國教育部之承認。
         被告為此與原告簽訂協議書，並表示願意退回已繳學
         費955,284元，並簽發系爭本票作為清償方式。是原告
         受有支出955,284元之學費損害，其與被告故意隱瞞巴
         拿馬P大學未獲核准設立，並積極施以詐術行為使原告
         誤認得取得教育部所核准之學位間，兩者間有相當因
         果關係。準此，原告因被告之詐欺行為，致受有財產
         上之損害，揆諸前揭規定，原告請求被告賠償學費
         955,284元，洵屬正當。
  三、綜上所論，被告施以詐術使原告前往未獲得我國教育部承
      認之巴拿馬P大學就讀，致原告受有支出學費955,284元之
      損害。職是，原告依據侵權行為之法律關係，請求被告應
      給付原告955,284元及自系爭本票之最後到期日即96年2月
      15 日起至清償日止，按年息5%計算之利息，即無不合，
      應予准許。
  四、原告陳明願供擔保聲請宣告假執行，經核相符，爰酌定相
      當擔保金額准許之。
  五、本件原告係於刑事訴訟程序附帶提起民事訴訟，經本院刑
      事庭以附帶民事訴訟繁雜，非經長久時日不能終結其審判
      而裁定移送，依刑事訴訟法504條第2項規定免納裁判費用
      ，故無庸為訴訟費用負擔之諭知，附此敘明。
據上論結：本件原告之訴為有理由，依民事訴訟法第385條第1項
前段、第78條、第390條第2項判決如主文。
中    華    民    國    97    年    6    月    17    日
                  民事第三庭    法  官  林洲富
以上正本係照原本作成。
如對本判決上訴，須於判決送達後20日內向本院提出上訴狀。
中    華    民    國    97    年    6    月    17    日
                                書記官  柳寶倫


司法院資訊處製作；財團法人民間司法改革基金會備份。
